臺灣高等法院高雄分院刑事判決　　　　　九十一年度上訴字第九九二號
　　上訴人
　　即被告　丙○○○
　　　　　　己○○
　　共　　　同
　　選任辯護人　陳慧博
右上訴人因偽造文書等案件，不服臺灣高雄地方法院八十九年度訴緝字第一五０號、
一五二號中華民國九十一年四月二十六日第一審判決（起訴案號：臺灣高雄地方法院
檢察署八十八年度偵字第一七四七五號、一八一九０號、二四一一五號），提起上訴
，本院判決如左：
      主      文
原判決撤銷。
丙○○○意圖為自己不法之所有，以詐術使人將本人之物交付，處有期徒刑柒月。
己○○無罪。
      事      實
一、緣丙○○○於八十五年二月間，因被王瑞裕倒會，其家庭資力已陷於無力，乃意
    圖為自己不法之所有，利用其所招集如附表編號二之互助會，於末六會即八十八
    年六月十五日互助會標會時，擅自書寫新臺幣（下同）二千二百元標息之標單一
    紙，惟未簽署會員姓名，開標時，以會首身分謊稱該標單是未到場之戊○○會員
    所投標，並宣佈其得標，繼而向六名活會會員子○○、巳○○、庚○○○、未○○、午○○、戊○○（對戊○○謊稱他人得標）各詐收會款七千八百元（採內標
    ）花用，隨即止會逃逸。
二、案經乙○○、戊○○、子○○、辛○○、巳○○、庚○○○、未○○、午○○、
    酉○○、癸○○、壬○○、寅○○、丁○○○、卯○○、申○○、辰○○○、甲○○○、丑○○○訴由臺灣高雄地方法院檢察署檢察官偵查起訴。
      理      由
甲、上訴人即被告林吳明喬部分：
一、前揭事實，迭據被告於偵審中坦白承認，告訴人子○○、巳○○、庚○○○、未
    ○○、午○○、戊○○等人亦指訴綦詳，復有會單一紙在卷可稽，罪證明確，犯
    行應可認定。
二、被告所為，核犯刑法第三百三十九條第一項前段詐欺取財罪，被告同時向各活會
    會員詐收會款，一行為犯數罪名，為想像競合犯，從一重處斷，原審據以論罪科
    刑，固非無見，但誤論被告有連續，並與己○○詐欺，尚有未洽（理由詳後述）
    ，被告上訴認原審量刑過重，固無足取，惟原判決此部分既有可議，自應予以撤
    銷改判。審酌被告詐騙金額非鉅，惟念其與戊○○成立和解，及其他一切情狀量
    處有期徒刑七月。
三、公訴意旨另以：
  (1)被告就附表編號二，尚有冒標活會會員辛○○之互助會一事；然訊據被告堅決否
    認有此冒標行為，辯稱辛○○之會，是由其父施鏡錕所參加，並由施鏡錕標得會
    款等語；此經證人施鏡錕於本院結證屬實，自可採信，故被告對此部分，並無冒
    標行為。
  (2)被告就附表各組互助會，抽取得標者之佣金五千元、三千元、二千元不等，並向
    各會員詐收會款，認有連續詐欺情事；經查各告訴人並未指訴互助會進行期間，
    得標者未收到會款，則被告向活會會員所收會款，當已轉給得標者，被告自無詐
    取財物，至於向得標者收取數千元之佣金，此乃被告以會首身分，收取會款，轉
    交會款，主持開標之服務費用，且於互助會成立之初，得各會員同意，故被告對
    於佣金之收取並非施用詐術，對此部分，被告並非圖自己不法之所有，不能認已
    觸犯詐欺罪。
  (3)被告冒標戊○○互助會，所寫標單，認有牽連犯刑法第二百十條、第二百十六條
    行使偽造私文書罪等情；按被告固在空白紙上填載競標之利息，惟未偽造他人之
    署名，此已據告訴人於偵查中供明，被告自無偽造他人名義之文書，自不生行使
    偽造私文書問題。
    綜上所述，有列各公訴事實，查無其他任何積極之證據，足資證明被告有各該犯
    行，惟公訴人就各該部分，與有罪部分，以連續犯、牽連犯之裁判上一罪起訴，
    爰不另為無罪諭知。
乙、上訴人即被告己○○部分：
一、公訴意旨略以被告己○○有與其妻丙○○○共犯前述冒標戊○○之互助會等情；
    其論據不外以告訴人之指訴為據，雖非無見。
二、經查，訊據被告己○○矢口否認右揭犯行，辯稱：互助會會首係其妻丙○○○，
    互助會亦均由丙○○○本人處理，伊不知情丙○○○詐騙會款情事；按告訴人巳
    ○○、蘇玉鳳、未○○、午○○、癸○○、酉○○，雖分別於偵審中指稱被告於
    開標時有在場，被告有幫忙開標，被告有代收會款等情，然丙○○○招集之互助
    會，多如附表所示，被告縱曾有代收會款或開標時在場，並不代表被告於八十八
    年六月十日丙○○○冒標之時有在場參與，況丙○○○始終稱該次之冒標詐收會
    款，是伊一人之行為，伊丈夫並不知情，此外查無被告有於該期互助會向子○○
    等六名活會會員詐收會款情形，不能因夫妻關係，推定被告有何行為分擔，此部
    分犯罪嫌疑自屬不能證明。
三、公訴意旨另以前述被告丙○○○所涉嫌冒標辛○○互助會，涉嫌詐取附表互助會
    佣金，會款及涉嫌偽造戊○○標單部分，被告己○○亦有共犯等情，然此部分丙○○○已為無罪認定，詳如前述，被告己○○當亦無構成犯罪之理。
四、綜上所述，被告己○○犯罪嫌疑不能證明，原審不察，遽予論罪科刑，自有未洽
    ，被告上訴指摘原判決不當，自有理由，原判決此部分應予撤銷改判，另為無罪
    諭知。
據上論結，應依刑事訴訟法第三百六十九條第一項前段、第三百六十四條、第二百九
十九條第一項前段、第三百零一條第一項、刑法第三百三十九條第一項、第五十五條
、罰金罰鍰提高標準條例第一條前段，判決如主文。
本案經檢察官王登榮到庭執行職務。
中    華    民    國        九十一      年      八      月     十三     日
                              臺灣高等法院高雄分院刑事第九庭
                                  審判長法官  張明松
                                        法官  任森銓
                                        法官  江泰章
右正本證明與原本無異。
檢察官如不服本判決應於收受本判決後十日內向本院提出上訴書狀，其未述上訴理
由者，並得於提起上訴後十日內向本院補提理由書狀（均須按他造當事人之人數附繕
本)「切勿逕送上級法院」。
被告不得上訴。
                                      書記官  郭榮芳
中    華    民    國        九十一      年      八      月     十五     日
附錄：本判決論罪科刑法條：
刑法第三百三十九條第一項
意圖為自己或第三人不法之所有，以詐術使人將本人或第三人之物交付者，處五年以
下有期徒刑、拘役或科或併科一千元以下罰金。
                                                                      Ｈ
